【裁判字號】    90,訴,2119
【裁判日期】    901130
【裁判案由】    偽造文書等
【裁判全文】
臺灣臺中地方法院刑事判決                          九十年度訴字第二一一九號
    公  訴  人  臺灣台中地方法院檢察署檢察官
    被      告  甲○○
右列被告因偽造文書等案件，經檢察官提起公訴（九十年度偵字第一三五二０號），
本院判決如左：
    主  文
甲○○行使偽造私文書，足以生損害於他人，處有期徒刑陸月，如易科罰金，以參佰
元折算壹日。黏貼於變造「花世忠」身分證上之甲○○照片一張、偽造之房屋租賃契
約書一份、偽造之「花世忠」印章一枚及房屋租賃契約書上偽造之「花世忠」署押一
枚、印文三枚，均沒收。
    事  實
一、甲○○於民國（下同）八十一年間，曾因犯詐欺案件，經台灣高等法院台中分院
    判處有期徒刑八月確定，於八十三年四月十一日執行完畢（未構成累犯），嗣於
    八十九年二月間，因犯侵占罪嫌，未到法院接受審理，經台灣台南地方法院發布
    通緝，甲○○於通緝期間，為躲避警察查緝，於八十九年八月間某日，自中國時
    報分類廣告中得知不詳男子係販賣他人身分證圖利，竟基於共同變造特種文書之
    犯意連絡，以電話與該不詳男子連絡後，在台北市○○○路「必勝客」商店大門
    前，將自己之相片一張，交予該年籍不詳男子。甲○○明知該不詳男子事後所交
    付之變造國民身分證，係來路不明贓物，竟以新台幣（下同）三萬元之代價，委
    託不詳男子變造來路不明之國民身分證一枚，而予以故買；嗣不詳男子於不詳地
    點，將來路不明、花世忠遺失之國民身分證上照片更換黏貼甲○○之照片，而變
    造「花世忠」之身分證後，即於翌日，在台北市○○○路「必勝客」商店大門前
    ，將該來路不明之變造「花世忠」身分證一枚交予甲○○使用（該變造之「花世
    忠」身分證乙枚，係花世忠於八十八年十一月間在台中市遺失），足生損害於花
    世忠及戶政機關之管理；甲○○持得該來路不明之變造「花世忠」身分證後，為
    租屋便利，基於行使變造特文書之概括犯意，於九十年七月四日，在台南市○○
    路與公園路口處，利用不知情之刻印業者，偽造「花世忠」之印章乙枚後，於同
    日即持上述變造之「花世忠」國民身分證及偽造之印章，前往台南市市○路○段
    二九七號二樓，以「花世忠」之名義，行使變造之「花世忠」身分證，向出租人
    羅墻梅承租台南市市○路○段二九七號二樓之建物，甲○○並在房屋租賃契約書
    上偽造「花世忠」署押一枚及偽造「花世忠」之印文三枚，而偽造房屋租賃契約
    書二份，並持以行使，將契約書一份，交予出租人羅墻梅，足生損害於花世忠及
    出租人羅墻梅。嗣於九十年七月二十八日六時十五分許，甲○○搭乘車牌號碼２
    Ｇ─九０五七號自用小貨車，行經國道一號高速公路后里收費站北向處，為警路
    檢盤查時，甲○○復承上揭行使變造特種文書之概括犯意，行使前述變造之「花
    世忠」身分證，交予執勤警員盤查，旋為警員當場識破查獲，並扣得前述變造之
    「花世忠」身分證一枚、偽造之房屋租賃契約書一份及偽造之「花世忠」印章一
    枚。
二、案經內政部警政署國道公路警察局第三警察隊報請台灣台中地方法院檢察署檢察
    官偵查起訴。
    理  由
一、右揭事實，業據被告甲○○坦承不諱，核與被害人花世忠於警訊中之指述情節相
    符合。此外，並有變造之「花世忠」身分證一枚在卷及偽造之房屋租賃契約書一
    份、偽造之「花世忠」印章一枚扣案足憑，事證明確，被告犯行，洵堪認定。
二、核被告所為，係犯刑法第三百四十九條第二項之故買贓物罪、第二百十六條、第
    二百十二條、第二百十條之行使變造特種文書罪及行使偽造文書罪。被告與上揭
    不詳男子間，就變造特種文書犯行，有犯意之聯絡及行為之分擔，為共同正犯；
    被告先後二次行使變造特種文書犯行，時間緊接，所犯罪名相同，顯係基於概括
    之犯意為之，為連續犯，應依刑法第五十六條之規定，以一罪論。被告利用不知
    情之刻印業者偽刻「花世忠」之印章一枚，為間接正犯。又被告變造國民身分證
    之低度行為，應為行使變造國民身分證之高度行為所吸收；其偽造「花世忠」印
    章、印文及署押之行為，為偽造房屋租賃契約書之階段行為；偽造房屋租賃契約
    書後，持以行使，其偽造文書之低度行為，復為行使之高度行為所吸收，均不另
    論罪。被告所犯上揭故買贓物、連續行使變造特種文書罪及行使偽造私文書罪三
    罪之間，有方法、目的、結果之牽連關係，為牽連犯，應從一重，依行使偽造私
    文書罪論處。公訴人就被告行使偽造私文書犯行部分雖未起訴，惟此一部分與上
    揭行使變造特種文書罪及偽造私文書罪之間，有牽連犯之裁判上一罪關係，已如
    前述，為起訴效力所及，本院自得併予審理，併予說明。爰審酌被告已有犯罪前
    科，因逃避查緝涉犯本罪，其犯罪之動機、手段、目的，對被害人所生之損害，
    暨其犯後坦承犯行，態度尚佳等一切情狀，量處如主文所示之刑，並諭知易科罰
    金之折算標準，以資懲儆。
三、黏貼於變造之「花世忠」身分證上之照片一張及偽造之房屋租賃契約書一本，係
    被告所有，且供犯罪所用之物，已如前述，應依刑法第三十八條第一項第二款宣
    告沒收。另被告偽造之「花世忠」印章乙枚、房屋租賃契約書上偽造之「花世忠
    」署押一枚、印文三枚，不問屬於犯人與否，應依刑法第二百十九條規定，予以
    宣告沒收。至卷附變造之「花世忠」身分證一枚，本質上仍屬被變造人花世忠所
    有，非被告所有之物，毋庸沒收，附此敘明。
據上論斷，應依刑事訴訟法第二百九十九條第一項前段，刑法三百四十九條第二項、
第二百十六條、第二百十條、第二百十二條、第五十五條、第四十一條第一項前段、
第三十八條第一項第二款、第二百十九條，罰金罰鍰提高標準條例第一條前段、第二
條，判決如主文。
中     華      民       國      九十    年    十一   月      三十       日
                                     臺灣臺中地方法院刑事第三庭
                                         法  官  黃  峻  隆
右正本證明與原本無異。
如不服本判決，應於判決送達後十日內向本院提出上訴狀，上訴於臺灣高等法院臺中
分院( 須附繕本 )。
                                          書記官
中     華      民       國      九十    年    十二   月       三        日
附錄本案論罪科刑法條全文
刑法第三百四十九條
收受贓物者，處三年以下有期徒刑、拘役或五百元以下罰金。
搬運、寄藏、故買贓物或為擔保者，處五年以下有期徒刑、拘役或科或併
科一千元以下罰金。
因贓物變得之財物，以贓物論。
刑法第二百十條：
偽造、變造私文書，足以生損害於公眾或他人者，處五年以下有期徒刑。
刑法第二百十二條：
偽造、變造護照、旅券、免許證、特許證及關於品行、能力服務或其他相類之證書、
介紹書，足以生損害於公眾或他人者，處一年以下有期徒刑、拘役或三百元以下罰金
。
刑法第二百十六條：
行使第二百十條至第二百十五條之文書者，依偽造、變造文書或登載不實事項或使登
載不實事項之規定處斷。


司法院資訊處製作；財團法人民間司法改革基金會備份。
